臺灣雲林地方法院民事判決
111年度保險字第3號
原      告  林春立  
訴訟代理人  張巧妍律師(法扶律師)  
被      告  美商安達產物保險股份有限公司台灣分公司

法定代理人  曾增成  
訴訟代理人  劉瑩玲律師
上列當事人間請求給付保險金事件，本院於民國111年11月4日言
詞辯論終結，判決如下：
    主  文
原告之訴及假執行之聲請均駁回。
訴訟費用由原告負擔。
    事實及理由
一、原告起訴主張：
  ㈠原告於民國108年6月13日17時許，在雲林縣麥寮鄉新興路與
    中山路427巷口，因騎普通重型機車與訴外人陳世賢駕駛自
    小客車，雙方不慎發生碰撞車禍，造成原告受有人身傷害，
    原告先經長庚醫療財團法人雲林長庚紀念醫院（下稱雲林長
    庚醫院）急診及後續門診治療，因腦部之傷害不見好轉，乃
    陸續轉往柳營奇美醫院神經內科、中國醫藥大學北港附設醫
    院（下稱北港附醫）神經內科門診治療，而依上述北港附醫
    109年2月17日出具之診斷證明書，診治醫師評估原告「腦外
    傷後遺」「輕度智能受損」，於111年7月4出具之診斷證明
    書診治醫師評估原告「中度失智症」。
  ㈡原告於上述傷害前有與被告訂有保險契約，保單號碼為IPATZ
    0000000000（下稱系爭保險契約），保險期間自107年10月1
    1日翌日零時起，為期一年，其中一項保險項目為「安達產
    物人身意外傷害保險」，保額為新臺幣（下同）500萬元，
    依系爭保險契約第2條第1項：「被保險人於本契約有效期間
    內，因遭受意外傷害事故，致其身體蒙受傷害致失能或死亡
    時，本公司依照本契約的約定，給付保險金。」，第6條第1
    項：「失能保險金的給付被保險人於本契約有效期間內遭受
    第二條約定的意外傷害事故，自意外傷害事故發生之日起一
    百八十日以內致成附表一所列失能程度之一者，本公司給付
    失能保險金，其金額按該表所列之給付比例計算。但超過一
    百八十日致成失能者，受益人若能證明被保險人之失能與該
    意外傷害事故具有因果關係者，不在此限。」，附表一所列
    項次1-1-4載「中樞神經系統機能遺存障害，由醫學上可證
    明局部遺存頑固神經症狀，且勞動能力較一般顯明低下者，
    給付比例為40％」，故被告依系爭保險契約第2條第1項及第6
    條第1項約定，應給付原告保險金200萬元。
  ㈢又原告在109年9月28日檢附申請文件向被告提出理賠申請，
    但被告於109年12月21日函文拒絕理賠，依照系爭保險契約
    第14條第2項「本公司應於收齊前項文件後十五日內給付之
    ，但因可歸責於本公司之事由致未在前述約定期限內為給付
    者，應按年利一分加計利息給付」，則被告既於109年12月2
    1日函文拒絕理賠，原告除得主張給付保險金200萬元外，亦
    得一併請求自109年12月22日起算年利一分之利息。
  ㈣原告因本件車禍傷害所受之車損及體傷部分，有與該車禍事
    件之對造陳世賢在雲林縣麥寮鄉公所調解成立，約定由明台
    產物保險股份有限公司（下稱明台產險公司）給付理賠金，
    明台產險公司亦有賠付，足證原告確實因本件車禍，受有前
    述「腦外傷後遺」之傷害，應有符合「中樞神經系統機能遺
    存障害，由醫學上可證明局部遺存頑固神經症狀，且勞動能
    力較一般顯明低下者」之情，則原告依系爭保險契約請求被
    告給付保險金200萬元及遲延利息，自有理由。
  ㈤如原告前案關於輕度失智症請求保險金已逾請求期限，本案
    改以中度失智請求保險金，中度失智確診日為111年7月4日
    ，於起訴狀繕本送達翌日起，起算利息。
  ㈥本件保險金請求權尚未罹於時效：原告於系爭保險契約有效
    期間之108年6月13日遭受車禍事故，致頭部等處受有傷害，
    該頭部傷害於109年2月17日評估為「輕度智能受損」，然於
    111年7月4日更為惡化，經評估為「廣泛性腦萎縮」、「中
    度失智症」、「建議申請愛心手環使用」，雖此「中度失智
    症」已超過自意外傷害事故發生起180日，然參以原告提出
    之109年2月17日、109年2月12日、109年2月17日三份診斷證
    明書，足以證明原告此「中度失智症」之失能與該意外傷害
    事故具有因果關係，且係因該意外傷害事故後超過180日致
    成該症者。
  ㈦原告於鈞院以110年度保險字第1號（下稱前案）主張之失能
    病症為「輕度智能受損」與本件主張之失能病症為「廣泛性
    腦萎縮」、「中度失智症」、「建議申請愛心手環使用」並
    不相同。兩者對應之神經障礙項次應有不同，故原告於111
    年7月4日經醫師評估為「廣泛性腦萎縮」、「中度失智症」
    、「建議申請愛心手環使用」，此時方為系爭保險契約第21
    條之「保險請求之日」，則原告訴請被告應依系爭保險契約
    給付200萬元，並無逾2年時效。
  ㈧綜上，聲明：⒈被告應給付原告200萬元，及自起訴狀繕本送
    達翌日起至清償日止，按年息百分之10計算之利息。⒉願供
    擔保，請准宣告假執行。　　
二、被告抗辯略以：
　㈠原告曾於110年1月22日提出4紙診斷證明書主張其因108年6月
    13日車禍導致「腦外傷後遺、智力障礙」殘廢程度達系爭保
    險附約項次1-1-4「中樞神經系統機能遺存障害，由醫學上
    可證明局部遺存頑固神經症狀，且勞動能力較一般顯明低下
    者」之等級，給付比例40%，而訴請被告給付200萬元，及自
    109年12月22日起至清償日止，按年息百分之10計算之利息
    ，由鈞院以110年度保險字第1號（即前案）受理。原告於前
    案主張之殘廢程度與請求金額，與本件完全相同，依保險法
    第65條、系爭保險契約第21條，被告依法為時效抗辯。
　㈡原告主張醫師於111年7月4日出具診斷證明書，上載「中度失
    智症」，時效應自111年7月5日起算，然依該診斷證明所載
    ：「腦度斷層顯示腦萎縮，心智評估為中度失智症」，惟原
    告早就有腦萎縮之病情，與本件車禍毫無關連性，且腦萎縮
    是疾病，不是意外事故造成。且假設本件車禍事故造成原告
    腦萎縮而中度失智，但因其殘廢程度同屬系爭保險附約項次
    1-1-4「中樞神經系統機能遺存障害，由醫學上可證明局部
    遺存頑固神經症狀，且勞動能力較一般顯明低下者」，其請
    求權當無重新起算之理。
　㈢由前案內之資料可知，原告於101年8月28日發生車禍致其硬
    腦膜下出血，分別於國立臺灣大學醫學院附設醫院雲林分院
    、彰化基督教醫療財團法人彰化基督教醫院開刀，當時訴外
    人南山人壽保險股份有限公司已經於102年5月以原告符合項
    次1-1-4等級理賠原告841,059元。顯然原告主張之項次1-1-
    4等級殘障狀態早已存在，與108年6月13日之車禍何干？
　㈣依雲林長庚醫院診斷證明書所示，原告於本件車禍只有四肢
    擦挫傷，就算有腦震盪，也只需要休養，且無原告已經達到
    中樞神經系統機能遺存障害，由醫學上可證明局部遺存頑固
    神經症狀，且勞動能力較一般顯明低下之記載，原告之前曾
    發生至少5次車禍，其中一次腦傷已獲得項次1-1-4等級之理
    賠，一次車禍導致其右腳踝永久失能，亦獲得3家保險公司2
    ,548,981元之理賠，且曾因中風腦出血開刀3次，原告將已
    經存在之症狀，移花接木主張為本件車禍所導致，企圖混淆
    視聽。
　㈤綜上，聲明：⒈如主文第1項所示。⒉如受不利判決，願供擔保
    ，請准宣告免為假執行。
三、兩造不爭執事項：
  ㈠原告與被告定有保單號碼IPATZ0000000000之保險契約。契約
    自107年10月11日翌日零時起，為期一年。
　㈡原告於108年6月13日17時與陳世賢在雲林縣○○鄉○○路○○○路00
    0號巷口發生車禍。
  ㈢原告於109年9月28日向被告申請理賠，被告於109年12月21日
    拒絕。
　㈣原告與陳世賢於108年12月12日在麥寮鄉公所調解委員會調解
    成立，由陳世賢之保險公司明台產險公司給付18萬元給原告
    。原告則賠償陳世賢修車費7,000元。
  ㈤原告前曾以本件車禍事故請求被告給付理賠保險金，於110年
    1月22日提起訴訟，經本院110年度保險字第1號給付保險金
    事件受理，嗣於111年1月5日具狀撤回訴訟。　   
四、兩造爭執事項
  ㈠原告是否因108年6月13日車禍導致「1-1-4中樞神經系統機能
    遺存障害，由醫學上可證明局部遺存頑固神經症狀，且勞動
    能力較一般顯明低下者，給付比例為40%」之情形？
  ㈡原告請求權是否已經罹於時效？
  ㈢原告請求被告給付200萬元，及自起訴狀繕本送達翌日起至清
    償日止，按年息百分之10計算之利息，有無理由？　　
五、本院之判斷：
  ㈠按由保險契約所生之權利，自得為請求之日起，經過二年不
    行使而消滅，保險法第65條前段定有明文。亦為系爭保險契
    約第21條所明定（見本院卷第32頁），所謂「得為請求之日
    」，參照民法第128條規定，指「請求權可行使時」，即權
    利人客觀上可行使其請求權之狀態或行使其請求權在法律上
    無障礙者而言，至於義務人實際上能否給付、願否給付，或
    請求權人因疾病或其他事實上障礙不能行使請求權，則非所
    問（最高法院63年台上字第1885號判決意旨、31年11月19日
    第1次民事庭會議決議參照）。又按消滅時效，自請求權可
    行使時起算；消滅時效，因請求而中斷；時效因請求而中斷
    者，若於請求後六個月內不起訴，視為不中斷，民法第128
    條前段、第129條第1項第1款、第130條定有明文。
　㈡原告主張其於111年7月4日經診斷為「中度失智症」與108年6
    月13日之車禍有因果關係，請求被告給付意外失能之保險金
    ，為被告所否認，經查：原告曾於109年9月28日向被告請求
    108年6月13日車禍造成之失能給付，其中已經檢附108年11
    月11日北港附醫記載「失智症」之診斷證明書，經被告於10
    9年12月21日拒絕（見本院110年度保險字第1號卷第53至56
    頁），原告遂於110年1月22日起訴請求被告給付失能保險金
    200萬元，經本院110年度保險字第1號給付保險金事件繫屬
    ，屬請求後六個月內起訴，時效原本應於109年9月28日中斷
    ，但原告於111年1月5日撤回起訴，依民事訴訟法第263條第
    1項規定，視同未起訴，則時效視為未中斷，故原告於111年
    7月15日始提起本件訴訟，距原告108年6月13日車禍發生日
    、108年11月11日之失智症診斷證明書作成日，甚至前案提
    出109年2月17日診斷證明書作成日，均已超過兩年，從而，
    原告本件請求，經被告為時效抗辯，其請求權已經罹於時效
    而消滅，應可認定。
　㈢原告固主張依照「主力近因原則」及系爭保險契約第2條第2
    項約定「前項所稱意外事故，指非由疾病引起之外來突發事
    故」，並無約定該意外傷害事故需直接、且單獨的造成保險
    事故，故縱使原告前曾車禍腦傷，原告再度因車禍腦傷，然
    此既係造成「中度失智症」之主要有效原因，被告仍應依約
    給付保險金，並不會因原告前有車禍腦傷即免予賠償等語（
    見本院卷第502頁），然原告上開主張並無從變動其請求權
    可得行使之日以及請求權時效已經消滅之事實，無法形成對
    原告更有利之認定，附此敘明。
　㈣至於原告另主張111年7月4日診斷證明書所載「中度失智症」
    是意外傷害事故發生之日超過180日致成失能，故請求權應
    自111年7月4日起算，尚未罹於時效等語（見本院卷第225頁
    ），然而，原告在前案110年1月22日起訴時，已經主張其因
    108年6月13日車禍造成的腦傷達到失能等級達項次1-1-4「
    中樞神經系統機能遺存障害，由醫學上可證明局部遺存頑固
    神經症狀，且勞動能力較一般顯明低下者」，業據本院調取
    本院110年度保險字第1號卷宗審閱無訛，故其請求權迄提起
    本件訴訟時已經罹於時效，本院認定已如前述，茲不再贅述
    。附帶一提的是，原告在108年6月13日之車禍，其第一時間
    送往雲林長庚醫院急診，依雲林長庚醫院急診病歷顯示，急
    診時之檢傷結果為：「手部開放性傷口、肩部挫傷、前臂挫
    傷、前臂擦傷、足部擦傷」，並無任何頭部外傷之記載，10
    8年6月13日17時19分於急診求診，108年6月13日約21時離開
    急診，有雲林長庚醫院111年8月24日長庚院雲字第11108502
    54號函檢附雲林縣消防局救護記錄表、急診病歷首頁、急診
    病歷、會診邀請單、會診回覆單等件可憑（見本院卷第199
    至215頁），而原告急診時曾接受過腦部斷層掃瞄（見本院
    卷第199頁、203頁），依該掃描結果，並無腦出血之情形，
    亦有雲林長庚醫院X光科檢查會診及報告單在卷可憑（見本
    院卷第217頁），依常理，如果原告當時已經受有腦部傷害
    ，當無可能未施以任何治療，甚至無庸住院觀察而可即時出
    院之理，又原告雖然於108年6月14日住院至19日，但其乃因
    左側上肢蜂窩性組織炎至外科門診就醫，於同日由外科收治
    住院進行抗生素治療，病情改善後於108年6月19日出院，有
    雲林長庚醫院111年10月3日長庚院雲字第1110950307號函在
    卷可憑（見本院卷第253頁），住院期間亦無任何關於腦部
    之治療記錄，有雲林長庚醫院檢附之住院病歷可佐（見本院
    110年度保險字第1號卷第403至447頁），顯然原告於108年6
    月13日受傷時，並無造成腦部之傷害，從而，原告請求因10
    8年6月13日車禍導致腦部傷害造成項次1-1-4失能等級之殘
    廢，亦無理由。原告雖然請求送醫療院所鑑定「原告於111
    年7月4日診斷之中度失智症是否已經符合項次1-1-4或1-1-3
    之失能、該病況是否為108年6月13日車禍所致」、「原告是
    否有因108年6月13日車禍腦傷導致腦傷加重、原告108年6月
    13日之腦傷與101年8月28日車禍之腦傷是否有關」等語（見
    本院卷第502至503頁），但原告並未因108年6月13日車禍導
    致腦部傷害，其擬鑑定之事項將「已經造成腦部傷害」作為
    鑑定提問之基礎，自非可採，並無鑑定之必要。
六、綜上所述，本件原告請求為無理由，應予駁回，又原告之訴
    既經駁回，其假執行之聲請即失所依附，應併予駁回。
七、本件為判決基礎之事證已臻明確，兩造其餘攻擊防禦之方法
    ，經本院斟酌後，認均不足以影響本判決之結果，自無逐一
    詳予論駁之必要，併此敘明。
八、訴訟費用負擔之依據：民事訴訟法第78條。　　
中　　華　　民　　國　　111 　年　　11　　月　　18　　日
                  民事第一庭    法  官  洪儀芳

以上正本係照原本作成
如對本判決上訴，須於判決送達後廿日內向本院提出上訴狀。如
委任律師提起上訴者，應一併繳納上訴審裁判費。
中　　華　　民　　國　　111 　年　　11　　月　　18　　日
                                書記官　林左茹